【裁判字號】    97,簡上,838
【裁判日期】    980518
【裁判案由】    詐欺
【裁判全文】
臺灣桃園地方法院刑事判決             97年度簡上字第838號
上  訴  人
即  被  告  乙○○
                    樓
上列上訴人即被告因詐欺案件，不服本院刑事庭97年度壢簡字第
1425號，民國97年9 月29日第一審刑事簡易判決（聲請簡易判決
處刑案號：臺灣桃園地方法院檢察署97年度偵字第10189 號），
提起上訴，暨移送併案審理（移送併辦案號：臺灣桃園地方法院
檢察署97年度偵字第22217 號、臺灣臺南地方法院檢察署97年度
偵字第14974 、14975 號），本院合議庭為第二審判決如下：
    主  文
原判決撤銷。
乙○○幫助意圖為自己不法之所有，以詐術使人將本人之物交付
，處有期徒刑肆月，如易科罰金，以新臺幣壹仟元折算壹日。緩
刑貳年。
    事  實
一、乙○○明知近年來以虛設、借用或買賣人頭帳戶之方式，供
    詐騙集團作為詐欺他人交付財物等不法用途多有所見，亦知
    金融機構帳戶一般人均可申請，並無設限制，且係個人理財
    之重要工具，關係個人財產、信用之表徵，應可預見將金融
    機構帳戶存摺、金融卡及密碼等資料提供予他人，可能供詐
    騙集團所用，仍基於幫助他人詐欺取財之未必故意，於民國
    97年3 月13日下午3 、4 時許，在桃園縣中壢市○○路○ 段
    450 號之家樂福賣場前，將其管理持有之其子范洸甫所開立
    之中華郵政股份有限公司平鎮郵局帳號0000000-0000000 號
    帳戶（下稱上開平鎮郵局帳戶）之存摺、金融卡及密碼，交
    付與某真實姓名、年籍均不詳，自稱「阿喬」之成年男子，
    藉此幫助該成年男子與其所屬之犯罪集團（下稱本案犯罪集
    團）成年成員達到其向他人詐取財物之目的。其後，本案犯
    罪集團之成年成員即基於意圖為自己不法所有之犯意聯絡，
    先後為如附表所示之詐欺取財犯行，嗣因如附表所示之被害
    人先後查覺有異，而各別報警處理，始循線查悉上情。
二、案經桃園縣政府警察局平鎮分局報告臺灣桃園地方法院檢察
    署檢察官偵查後聲請以簡易判決處刑，及移送併案審理。
    理  由
壹、證據能力方面：
    本案所引用之供述及非供述證據，經本院依法踐行調查證據
    程序，檢察官、被告均不爭執各該證據之證據能力，且亦查
    無依法應排除其證據能力之情形，是後述所引用證據之證據
    能力均無疑義，先予敘明。
貳、實體方面：
一、上揭事實，業據被告乙○○於本院審理時坦承不諱（見本院
    98年4 月20日審判筆錄第6 頁），且證人即被害人丙○○、
    甲○○分別於警詢、本院審理時就其等遭人詐騙財物之情節
    指述綦詳，復有上開平鎮郵局帳戶之開戶資料及客戶歷史交
    易清單1 份、證人丙○○、甲○○轉帳之臺灣銀行自動櫃員
    機交易明細表2 紙在卷可稽，足認被告前開任意性之自白確
    與事實相符，可以採信。本件事證明確，應依法論科。
二、論罪科刑部分：
（一）按幫助犯之成立，主觀上行為人須有幫助故意，客觀上須
      有幫助行為，意即需對於犯罪與正犯有共同之認識，而以
      幫助之意思，對於正犯資以助力，而未參與實施犯罪之行
      為者而言。被告將其子范洸甫所開立之上開平鎮郵局帳戶
      存摺、金融卡及密碼交付本案犯罪集團成員供作詐騙被害
      人財物之用，顯係基於幫助他人詐取財物之犯意所為，屬
      刑法詐欺取財罪構成要件以外之行為，被告既以幫助他人
      犯罪之意思而參與犯罪構成要件以外之行為，是核被告所
      為，係犯刑法第30條第1 項前段、第339 條第1 項之幫助
      詐欺取財罪。又被告係基於幫助之犯意而為非屬詐欺取財
      犯行之構成要件行為，為幫助犯，爰依刑法第30條第2 項
      之規定，按正犯之刑減輕之。再被告交付上開平鎮郵局帳
      戶存摺、金融卡及密碼予本案犯罪集團之成員使用之一幫
      助行為，幫助本案犯罪集團分別詐騙被害人丙○○、甲○○之財物，為想像競合犯，應依刑法第55條之規定，從一
      重處斷。又如附表編號二所示之移送併辦之幫助詐欺犯行
      ，雖未經檢察官聲請簡易判決處刑，然此部分既與原聲請
      簡易判決處刑，且經本院論罪科刑部分有想像競合犯之裁
      判上一罪關係，亦為聲請簡易判決處刑之效力所及，依法
      本院自得併予審理，附此敘明。原審以被告事證明確據以
      論罪科刑，固非無見，惟原判決未及審酌如附表編號二所
      示之幫助詐欺犯行，尚有未洽，被告提起上訴固無理由，
      惟原判決既有上開可議之處，自應由本院管轄之第二審合
      議庭將原判決予以撤銷改判。
（二）爰審酌被告交付上開平鎮郵局帳戶予詐欺集團使用，助長
      詐騙財產犯罪之風氣，造成無辜民眾受騙而受有金錢損失
      ，實為當今社會詐財事件發生之根源，並擾亂金融交易往
      來秩序及社會正常交易安全甚鉅，且亦因被告之行為，致
      使執法人員難以追查正犯之真實身分，兼衡本案被害人之
      人數、遭詐騙金額等，暨被告犯後尚能坦認犯行，已具悔
      意等一切情狀，量處如主文第二項所示之刑，並諭知易科
      罰金之折算標準，以資懲儆。末查，被告前未曾受有期徒
      刑以上刑之宣告，有臺灣高等法院被告前案紀錄表在卷可
      憑，其因一時失慮，偶罹刑典，並在本院審理時坦承犯行
      ，且當庭賠償被害人丙○○、甲○○之損害（見本院98年
      3 月23日審判筆錄第5 頁；同年4 月20日審判筆錄第3 、
      4 頁），足認其確有悔悟之心，本院認被告經此刑之宣告
      後，應能知所警惕，而無再犯之虞，其所受刑之宣告，以
      暫不執行為適當，併予宣告緩刑2年，以啟自新。
（三）被告所交付之上開平鎮郵局帳戶之存摺、提款卡等物，雖
      係供本案犯罪所用之物，惟並非被告所開立，亦非違禁物
      ，自乏沒收之依據，爰不予宣告沒收。
據上論斷，應依刑事訴訟法第455 條之1 第1 項、第3 項、第36
9 條第1 項前段、第364 條、第299 條第1 項前段，刑法第30條
第1 項前段、第2 項、第339 條第1 項、第55條、第41條第1 項
前段、第74條第1 項第1 款，刑法施行法第1 條之1 第1 項、第
2 項前段，判決如主文。
本案經檢察官周芝君到庭執行職務。
中    華    民    國    98    年    5     月    18    日
                  刑事第十二庭  審判長法  官  魏于傑
                                      法  官  羅國鴻
                                      法  官  許雅婷
以上正本證明與原本無異。
不得上訴。
                                      書記官  吳玉蘭
中    華    民    國    98    年    5     月    25    日
┌──┬────┬───┬─────────────┬─────┬─────┐
│編號│詐騙時間│被害人│  詐     騙     方     法 │ 匯款時間 │ 匯款金額 │
├──┼────┼───┼─────────────┼─────┼─────┤
│ 一 │民國97年│丙○○│丙○○在網路交友網站上結識│97年3 月13│新臺幣（以│
│    │3月13日 │      │匿稱「林佩佩」之女子，該女│日晚上8 時│下同）20,0│
│    │        │      │子佯稱欲與之見面，須事先準│5分       │00元      │
│    │        │      │備新臺幣（以下同）20 ,000 │          │          │
│    │        │      │元，並指示丙○○先行匯款，│          │          │
│    │        │      │丙○○信以為真陷於錯誤，而│          │          │
│    │        │      │轉帳20,000元至上開平鎮郵局│          │          │
│    │        │      │帳戶。                    │          │          │
├──┼────┼───┼─────────────┼─────┼─────┤
│ 二 │97年3 月│甲○○│某真實姓名年籍不詳之女子在│97年3 月13│19,983元  │
│    │13日    │      │甲○○網路交友網站上留言欲│日晚上7 時│          │
│    │        │      │與之認識，並留下MSN 帳號供│4 分      │          │
│    │        │      │聯絡，嗣該女子與甲○○在網│          │          │
│    │        │      │路聯天時，詐稱其家中急需用│          │          │
│    │        │      │錢，甲○○不疑有他陷於錯誤│          │          │
│    │        │      │，依指示至ATM 操作，操作完│          │          │
│    │        │      │成即轉帳19,983元至上開平鎮│          │          │
│    │        │      │郵局帳戶。                │          │          │
└──┴────┴───┴─────────────┴─────┴─────┘
附錄論罪科刑依據之法條：
中華民國刑法第339條
意圖為自己或第三人不法之所有，以詐術使人將本人或第三人之
物交付者，處5 年以下有期徒刑、拘役或科或併科1 千元以下罰
金。
以前項方法得財產上不法之利益或使第三人得之者，亦同。
前二項之未遂犯罰之。


司法院資訊處製作；財團法人民間司法改革基金會備份。
